【裁判字號】    95,簡上,360
【裁判日期】    950919
【裁判案由】    傷害
【裁判全文】
臺灣桃園地方法院刑事判決             95年度簡上字第360號
上  訴  人  甲○○
即  被  告
上列上訴人即被告因傷害案件，不服本院民國95年6 月30日95年
度壢簡字第1018號第一審簡易判決（聲請簡易判決處刑案號：95
年度偵字第10278 號），提起上訴，本院管轄之第二審合議庭判
決如下：
    主  文
原判決撤銷。
甲○○傷害人之身體，處罰金新臺幣壹萬伍仟元，如易服勞役，
以新臺幣壹仟元折算壹日。
    事  實
一、甲○○與乙○○○係鄰居，於民國94年10月21日上午7 時30
    分許，雙方在桃園縣中壢巿華愛里利仁新村25號（聲請人誤
    繕為57號）前發生口角，甲○○竟基於傷害之犯意，持非其
    所有之掃把毆打乙○○○右臀部、右膝蓋，致乙○○○受有
    右膝關節血腫之傷害。
二、案經乙○○○訴由桃園縣政府警察局中壢分局報告臺灣桃園
    地方法院檢察署檢察官偵查後聲請以簡易判決處刑。
    理  由
一、訊據被告固供承有於上揭時、地持掃把打告訴人乙○○○臀
    部之事實不諱，惟矢口否認有傷害告訴人右膝之犯行，辯稱
    ：伊與告訴人發生口角，告訴人即先拿棍子打伊，伊一氣之
    下才拿掃把打告訴人臀部3 下，伊沒有打告訴人右膝，也沒
    有打8 下云云。經查，被告甲○○於警詢、偵查迄本院審理
    時均坦承有持掃把毆打告訴人乙○○○等語，而證人即告訴
    人乙○○○於警詢、偵查迄本院審理時均證述被告係持掃把
    毆打其臀部、膝蓋，致其受有右膝關節血腫之傷害等語（詳
    偵查卷第10頁、11頁、18頁、本院95年9 月5 日審判筆錄）
    ，並有卷附之敏盛醫院診斷證明書1 紙可資佐證（見偵查卷
    第13頁），本院審酌告訴人雖與被告間時有口角，惟其所受
    傷勢非重，理應無設詞誣陷被告致己身陷誣告罪、偽證罪責
    之情事，是堪認告訴人證詞應屬真實而足採信，從而，被告
    上揭所辯，顯係避重就輕之詞，不足採信。綜上所述，本件
    事證明確，被告犯行堪以認定，應依法論罪科刑。
二、按修正後刑法第2 條第1 項之規定：「行為後法律有變更者
    ，適用行為時之法律。但行為後之法律有利於行為人者，適
    用最有利於行為人之法律。」，係規範行為後法律變更所生
    新舊法比較適用之準據法，於新法施行後，應適用新法第2
    條第1 項之規定，為「從舊從輕」之比較；比較時應就罪刑
    有關之共犯、未遂犯、想像競合犯、牽連犯、連續犯、結合
    犯，以及累犯加重、自首減輕暨其他法定加減原因（如身分
    加減）與加減例等一切情形，綜其全部罪刑之結果而為比較
    （最高法院95年第8 次刑庭會議決議參照）。查被告行為後
    ，罰金刑之計算單位及處罰、易服勞役之折算標準之規定，
    均有修正：（一）罰金刑之計算單位及處罰部分：刑法第27
    7 條第1 項之傷害罪之法定罰金刑部分，由原定貨幣單位銀
    元1000元以下罰金，並依罰金罰鍰提高標準條例第1 條前段
    規定提高為10倍（提高後折算為新台幣30000 元以下罰金）
    ，經依修正後刑法施行法第1 條之1 第1 項、第2 項前段規
    定，修正為貨幣單位為新台幣，並就所定數額提高為30倍，
    亦即修正為新台幣30000 元以下罰金；而法定罰金刑最低度
    部分，修正前刑法第33條第5 款規定：「主刑之種類如左：
    五、罰金：一元以上。」，嗣刑法第33條第5 款修正為：「
    主刑之種類如下：五、罰金：新臺幣一千元以上，以百元計
    算之」，是依修正後之法律，所得科處之罰金刑最低為新臺
    幣1 千元，然依被告行為時之刑罰法律，即罰金罰鍰提高標
    準條例（現已刪除）第1 條前段規定得提高之倍數為2 倍至
    10倍及刑法第33條第5 款規定之罰金最低額1 元計算，該罪
    之罰金刑最低額為銀元1 元，換算為新臺幣最低額為新臺幣
    3 元。（二）關於易服勞役部分：刑法第42條第2 項原規定
    ：「易服勞役以一元以上三元以下折算一日。但勞役期限不
    得逾六個月」，又依當時仍適用之罰金罰鍰提高標準條例第
    2 條規定（現已刪除），應就其原定數額提高為1 百倍折算
    1 日，據此被告行為時之易科罰金折算標準，應以銀元1 百
    元以上3 百元以下折算1 日，經依現行法規所定貨幣單位折
    算新臺幣條例予以折算後，應以新臺幣3 百元以上9 百元以
    下折算1 日，惟95年7 月1 日修正公布施行之刑法第42條第
    3 項規定：「易服勞役以新臺幣一千元、二千元或三千元折
    算一日。但勞役期限不得逾一年。」，綜合上述各條文修正
    前、後之比較，揆諸前揭最高法院決議及修正後刑法第2 條
    第1 項規定之「從舊、從輕」原則，本件應以修正後之規定
    較有利於被告，自應全部適用被告行為後之法律，即修正後
    刑法之相關規定予以論處。
三、核被告甲○○所為係犯修正後刑法第277 條第1 項之傷害罪
    。上訴人即被告以前詞置辯提起上訴，本院認其上訴雖無理
    由，本應駁回，惟原審未及比較適用上開新舊法之規定，於
    法尚有未合，應予撤銷。爰審酌被告犯罪之動機、手段、所
    生危害、智識程度、犯後態度等一切情狀，並依刑法第2條
    第1 項但書規定，應適用修正後之刑法第42條第3 項前段之
    規定，定其如易服勞役之折算標準，並一體適用修正後刑法
    施行法第1 條之1 第1 項、第2 項前段規定，爰諭知如主文
    第2 項所示。
據上論斷，應依刑事訴訟法第455 條之1 第3 項、第369 條第1
項、第364 條，第299 條第1 項前段，修正後刑法第2 條第1 項
但書、第277 條第1 項、第42條第3 項前段，修正後刑法施行法
第1 條之1 第1 項、第2 項前段，判決如主文。
本案經檢察官薛植和到庭執行職務。
中    華    民    國    95    年    9     月   19     日
                    刑事第一庭審判長法  官  曾淑華
                                    法  官  王耀興
                                    法  官  黃梅淑
以上正本證明與原本無異。
本件不得上訴。
                                    書記官  魏里安
中    華    民    國    95    年    9     月    19    日
附錄本案論罪科刑法條：
中華民國刑法第277 條第1 項規定：
傷害人之身體或健康者，處 3 年以下有期徒刑、拘役或 1 千元
以下罰金。


司法院資訊處製作；財團法人民間司法改革基金會備份。
